【裁判字號】    90,交抗,38
【裁判日期】    900430
【裁判案由】    聲明異議
【裁判全文】
臺灣高等法院高雄分院刑事裁定    九十年度交抗字第三八號
    抗  告  人
    即受處分人  甲○○
右抗告人因違反道路交通管理處罰條例案件，不服臺灣高雄地方法院九十年三月九日
裁定（九十年度交聲字第八一號），提起抗告，本院裁定如左：
    主  文
抗告駁回。
    理  由
一、原裁定之理由，經核並無不合，茲引用之（如附件）。
二、抗告意旨略以：依目前法令停車有斜、直、平等三種方式（從路邊停車方式可見
    ），並無原審所言依道路安全規則第一百十二條第一項第十款所解釋之應順行方
    向緊靠道路右側，又況且在系爭路段並無規劃任何停車格之格位，故抗告人堅持
    本件應依民法第一條：法律所未規定者，依習慣，今交通主管機關並未在系爭路
    段劃設停車位，多年來一直以此種方式停放車輛，如主管機關認為不合法，應在
    此路段規劃停車格，爰請求撤銷原裁定，更為適當之裁定等語云云。
二、經查，受處分人所有之前開車牌ＹＨ—九九四七號自用小客車，在高雄市○○區
    ○○路（該路係南北向雙線道，路寬約九公尺）十六號前，未依順行方向停車之
    違規事實，有採證相片一張在卷足資佐證。依卷附採證相片影像所示，清晰可見
    該輛ＹＨ—九九四七號自用小客車係以車頭朝向大樓、車尾朝向馬路（即東西向
    ）停放，顯未依道路車輛順行方向（及車頭朝北車尾朝南）停車。而實際駕駛人
    柯成達（即受處分人之子）既係領有駕駛執照之駕駛人，其就道路交通管理處罰
    條例第五十六條第一項第六款規定：「汽車駕駛人不依順行方向停車者，罰新台
    幣六百元以上一千二百元以下」，及道路交通安全規則第一百十二條第一項第十
    款「汽車停車時應依車輛順行方向緊靠道路右側」之規定，自應知之甚稔。是其
    所辯，無非係卸責之詞，不足採信。抗告人所稱道路停車方式有斜、直、平三種
    云云，應僅限於交通主管機關有劃設可斜停（直停）車位之情形，屬道路交通號
    誌標線法規命令範圍，且應優先適用，即在有劃設停車格道路，應在所劃設停車
    格子內停車，如道路未劃設停車位，仍應適用道路交通管理處罰條例及道路交通
    安全規則之規定，依車輛順行方向緊靠道路右側停車。另抗告人主張該民壯路長
    久以來均如此停車，係當地之習慣，惟習慣之適用，不得違反法令及公序良俗，
    僅就法律未規定者有補充之效力，今道路交通管理處罰條例第五十六條第一項第
    六款及道路交通安全規則第一百十二條第一項第十款，既對不依順行方向停車，
    或不緊靠道路右側停車等情形設有處罰規定，自無習慣適用之餘地。原審因認原
    處分機關依道路交通管理處罰條例第五十六條第一項第六款規定裁處受處分人罰
    鍰一千二百元，雖未援引道路交通管理處罰條例第八十五條第三項規定處罰該汽
    車所有人之規定，結論並無不同，而將抗告人之異議駁回，經核並無違誤，是抗
    告人之抗告，為無理由，應予駁回。
三、據上論結，應依道路交通案件處理辦法第二十六條，刑事訴訟法第四百十二條，
    裁定如主文。
中    華    民    國      九十      年       四       月     三十   日
                              臺灣高等法院高雄分院刑事第八庭
                                  審判長法官  郭雅美
                                        法官  洪兆隆
                                        法官  莊飛宗
右正本證明與原本無異。
不得抗告。
                                      書記官  張宗芳
中    華    民    國      九十      年       五       月     二     日
                              Ｄ
附件：
臺灣高雄地方法院刑事裁定                      九十年度交聲字第八一號
    原處分機關  高雄巿交通事件裁決所
    異  議  人  甲○○  男
    即受處分人          住高雄市○○區○○路二九號二樓
右列受處分人因違反道路交通管理處罰條例案件，對於高雄市交通事件裁決所九十年
一月十五日所為之處分（原處分案號：高市交裁字第三二－ＢＦ0000000號）
聲明異議，本院裁定如左：
    主  文
異議駁回。
    理  由
一、按汽車停車時應依車輛順行方向緊靠道路右側，道路交通安全規則第一百十二條
    第一項第十款前段定有明文。汽車駕駛人不依順行方向停車者，處新臺幣( 下同
     )六百元以上一千二百元以下罰鍰，道路交通管理處罰條例第五十六條第一項第
    六款定有明文。另汽車違反道路交通管理事件，違規停車而駕駛人不在場者，得
    逕行舉發之，而逕行舉發，應記明車輛牌照號碼、車型等可資辨明之資料，查明
    汽車所有人姓名或名稱、住址，並以該汽車所有人為被通知人製單舉發之，由舉
    發機關送達被通知人；且逕行舉發違反道路交通管理事件，經汽車所有人依通知
    單之應到案日期前到案，並告知違規駕駛人姓名、身分證統一編號及住址者，處
    罰機關應即另行通知違規駕駛人到案依法處理，逾應到案日期，處罰機關應依道
    路交通管理處罰條例第八十五條第三項規定處罰該汽車所有人，違反道路交通管
    理事件統一裁罰標準及處理細則第二十三條第一項第三款、第二項、第十一條第
    一項第二款、第二十四條亦分別定有明文。原處分機關以受處分人即異議人於八
    十九年十月二十五日十五時四十三分，在高雄市○○區○○路十六號前違規停車
    ，因而依道路交通管理處罰條例第五十六條第一項第六款規定，裁處新台幣一千
    二百元。
二、本件異議意旨略以：受處分人即異議人甲○○於八十九年十月二十五日十五時四
    十三分將其所有之車牌ＹＨ＿九九四七號自用小客車，在高雄市○○區○○路十
    六號門前未依順行方向停車，為高雄市交通大隊第二分隊執勤員警當場以拍照方
    式採證，並以受處分人有違反前揭道路交通管理處罰條例第五十六條第一項第六
    款規定之行為而掣單舉發。嗣將舉發通知單送達於受處分人後，受處分人於應到
    案日期 (八十九年十二月三十一日)前向原處分機關申訴，經原處分機關函請舉
    發單位調查結果，仍認受處分人有前開違規行為。原處分機關乃依道路交通管理
    處罰條例第五十六條第一項第六款規定，於九十年一月十五日裁處異議人罰鍰一
    千二百元。
三、經查，本件交通違規受處分人為車主甲○○，然其並無於異議期間向裁決處理機
    關告知實際違規駕駛人係其子柯成達之此重要事實，此已據受處分人之子柯成達
    陳明，處罰機關既不知實際違規何人而另行通知違規駕駛人到案依法處理，故處
    罰機關逕以車輛所有人為處罰對象，尚非無據。又柯成達並同時稱：伊當天曾於
    前揭時地將該車號ＹＨ－九九四七號自用小客車，以車頭朝向大樓 (車尾朝向人
    行道)併排而未依順行方向緊靠道路右側停車之事實，惟矢口否認有任何違反道
    路交通管理處罰條例規定之行為，辯稱略以該路段長久以來大家都如此停車，市
    區車位難尋，且該處為規劃停車格供附近住戶有規範可依，停車亦未阻礙交通。
    該路段所有車輛之停車方式，多年來均與本人停車方式相同，伊父親六十餘歲，
    已不管事，車均由伊在駛用，伊有以伊父親之名義寫書狀向裁決所異議，但沒提
    到伊才是實際開車人此點」云云。經查：受處分人所有之前開車牌ＹＨ＿九九四
    七號自用小客車，在前述地點未緊靠道路右側依順行方向停車之違規事實，有採
    證相片一張在卷足資佐證。依卷附採證相片影像所示，清晰可見該輛ＹＨ＿九九
    四七號自用小客車係以車頭朝向大樓 (車尾朝向馬路)而未依道路車輛順行方向
    緊靠道路右側停放。而實際駕駛人柯成達既係領有駕駛執照之駕駛人，其就「道
    路交通安全規則」第一百十二條第一項第十款「汽車停車時應依車輛順行方向緊
    靠道路右側」之規定，自應知之甚稔。是其所辯，無非係卸責之詞，不足採信。
    本件柯成達違規停車之事證明確，不能以長久以來均如此停車、規劃停車位不足
    云云，為卸責依據。從而原處分機關依道路交通管理處罰條例第五十六條第一項
    第六款規定裁處受處分人罰鍰一千二百元，雖未援引道路交通管理處罰條例第八
    十五條第三項規定處罰該汽車所有人之規定，惟本院認結論並無不同，其原處分
    自屬可以維持，本件受處分人之異議為無理由，自應將其異議駁回。據上論斷，
    應依道路交通案件處理辦法第十九條，裁定如主文。
中    華    民    國      九十      年       三       月       九       日
                                    臺灣高雄地方法院交通法庭
                                        法  官  簡  志  瑩
右正本證明與原本無異。
如不服本裁定，應於裁定送達後五日內，向本院提出抗告狀。
                                        書記官  林  宜  正
中    華    民    國      九十      年       三       月       十       日


司法院資訊處製作；財團法人民間司法改革基金會備份。
